【裁判字號】    92,交上易,880
【裁判日期】    921118
【裁判案由】    過失致死等
【裁判全文】
臺灣高等法院臺南分院刑事判決        九十二年度交上易字第八八號  Ａ
      上  訴  人
      即  被  告  丁  ○  ○
      選任辯護人  許  再  定
右上訴人因過失致死等案件，不服臺灣臺南地方法院九十年度交訴字第二六八號中華
民國九十二年七月二十五日第一審判決（起訴案號：臺灣臺南地方法院檢察署九十年
度偵字第六九九一號、第六九九二號），提起上訴，本院判決如左：
      主      文
上訴駁回。
丁○○緩刑伍年，緩刑期內付保護管束。
      事      實
一、丁○○於民國九十年二月七日凌晨，在台南縣鹽水鎮某不詳地點飲酒後，業已達
    不能安全駕駛動力交通工具之程度，竟仍自前開鹽水鎮駕駛車牌號碼ＵＰ─六二
    一七號自用小客車，欲前往台南縣仁德鄉，同日凌晨四時二十分許，其正沿台南
    縣佳里鎮境內，屬雙向四車道之省道台十九線公路內側快車道，由北往南方向，
    行經該公路一一九公里九百公尺處附近（即佳學高幹六八之一號電線桿附近）時
    ，理應注意飲酒後，吐氣所含酒精濃度超過每公升０‧二五毫克以上者，將為酒
    力所困，辨識力、注意力、反應力均不如常，依規定不得駕車，且應注意駕駛人
    駕駛汽車，應遵守道路交通標線之指示，並應注意分向限制線（即雙黃線），將
    路面劃分成雙向車道，禁止車輛跨越行駛，並不得迴轉，又依當時天候雖有霧氣
    ，但夜間有照明、路面乾燥無缺陷、道路上未有任何障礙物、視距復屬良好等情
    形以觀，客觀上亦無不能注意之情事，其竟仍酒後駕車，且因不勝酒力致駕車操
    控能力變差，而跨越分向限制線並侵入對向車道內行駛。適有甲○○駕駛車牌號
    碼五Ｋ—七六一一號自用小客車，內載林全聖、陳昭斌二人，沿前述省道台十九
    線公路，由南往北方向，自對向內側快車道亦同時行經該地點。丁○○因有前述
    疏失，以致甲○○發現丁○○所駕駛之小客車侵入其正常行駛之車道時，雖立即
    煞車並向左方閃避，然仍避煞不及，兩車乃於甲○○所駕駛小客車行向之車道內
    發生碰撞，甲○○並因之受有頭部外傷、顱內出血等傷害（過失傷害部分未經合
    法告訴，起訴書誤載為經甲○○之父丙○○提出告訴）；林全聖則因之受有頭、
    胸、腹撞挫傷等傷害；陳昭斌亦因之受有右頂顳部撞挫傷等傷害。林全聖、陳昭
    斌二人經送醫救治後，延至同日上午四時四十四分許，仍均因腦挫傷而皆傷重不
    治死亡；丁○○亦因之而受有右距骨及左脛骨骨折等傷害，而由救護車送醫治療
    ，並於急診救治時，經醫護人員抽血檢驗其血液酒精濃度，結果高達二一七MG/
    DL（換算為吐氣酒精濃度約為每公升一‧０八毫克），而為警查悉上情。
二、案經林全聖之父乙○○及陳昭斌之父戊○○告訴暨臺灣臺南地方法院檢察署檢察
    官據報相驗後自動檢舉偵查起訴。
      理      由
一、右揭事實業據被告丁○○（下稱被告）坦白承認，並有台南縣警察局道路交通事
    故調查報告表一紙及事故現場蒐證照片十六張附卷可參，及台灣省台南區行車事
    故鑑定委員會九十年六月十五日南鑑字第九００六四八號函及所附之鑑定意見書
    與臺灣省車輛行車事故覆議鑑定委員會九十年九月十日府覆議字第九０一六七九
    號函各一份，暨財團法人成大研究發展基金會九十二年五月九日（九二）成大研
    基建字第０八七六號函及所附之鑑定意見書存卷可佐，被害人林全聖及陳昭斌二
    人，確因本件車禍而分別傷重不治死亡，亦經臺灣臺南地方法院檢察署檢察官督
    同檢驗員相驗屬實，並製有勘驗筆錄、驗斷書及相驗屍體證明書各二份存卷足憑
    ，又被告駕車肇事受傷後經送醫救治時，為醫護人員抽血檢驗其血液酒精濃度，
    結果高達二一七MG/DL（換算為吐氣酒精濃度約為每公升一‧０八毫克），則有
    佳里綜合醫院九十年二月七日特殊檢驗單及尚捷特殊檢驗中心九十年二月七日檢
    驗報告表影本各一份在卷可佐，核與其自白相符，堪認被告於前述時、地，確有
    酒後駕車及跨越分向限制線侵入對向車道之駕駛行為。
二、按汽車駕駛人飲酒後吐氣所含酒精濃度超過每公升０‧二五毫克以上者，不得駕
    車；又駕駛人駕駛汽車，應遵守道路交通標線之指示，道路交通安全規則第一百
    十四條第二款及第九十條前段分別定有明文；另分向限制線，將路面劃分成雙向
    車道，禁止車輛跨越行駛，並不得迴轉，道路交通標誌標線號誌設置規則第一百
    六十五條第一項亦規定甚明。本件被告駕車於道路上行駛，自應注意上開道路交
    通安全規則及道路交通標誌標線號誌設置規則等規定，而本件車禍發生當時天候
    雖有霧氣，但夜間有照明、路面乾燥無缺陷、道路上未有任何障礙物、視距復屬
    良好等情，則有前述道路交通事故調查報告表載明可考，據此判斷，客觀上亦無
    不能注意之情事，然被告竟仍酒後駕車，並因不勝酒力致駕車操控能力變差，而
    跨越分向限制線並侵入對向車道行駛，以致不慎與被害人甲○○所駕駛之小客車
    發生碰撞，並造成被害人陳志偉所駕駛小客車車內之乘客林全聖及陳昭斌二人死
    亡之結果，故其上述駕車肇事之行為，顯然具有過失。此外，被告上開之過失駕
    駛行為，與被害人林全聖、陳昭斌二人之死亡結果間，具有相當因果關係。又按
    刑法第一百八十五條之三所稱服用酒類或其他相類之物，不能安全駕駛動力交通
    工具之公共危險條款，係屬抽象危險犯之規定，此種抽象危險係伴隨飲酒過量之
    行為而當然成立。換言之，只需客觀上有此種行為出現，危險即視為存在，其是
    否果真肇事，均不影響公共危險罪責之成立；若其果真駕車肇禍，其不能安全駕
    駛動力交通工具之情形，則更不待言。另參考德、美等國之認定標準，對於酒精
    濃度呼氣已達每公升零點五五毫克，或血液濃度達百分之零點一一以上，肇事率
    為一般正常人之十倍，認為已達「不能安全駕駛」之標準（此有法務部八十八年
    五月十八日法八八檢字第一六六九號函可資參照）。而如前所述，本件被告於肇
    事後經抽血檢驗所得之血液酒精濃度，結果高達二一七MG/DL（ 換算為吐氣酒精
    濃度約為每公升一‧０八毫克）等情，則有上開血液酒精濃度檢驗單一紙在卷可
    考，參照前述說明，被告飲酒後確已達於不能安全駕駛動力交通工具之程度。況
    被告後來更因不能安全駕駛之行為，而侵入來車道以致肇事，並造成被害人林全
    聖、陳昭斌二人死亡之結果，此情況更加證明被告於上開時、地，飲酒後駕駛小
    客車時，即已處於不能安全駕駛之狀態。本件事證已甚明確，被告酒後駕車之公
    共危險及過失致人於死等犯行，均可認定，應予依法論科。
三、核被告所為，係犯刑法第二百七十六條第一項之普通過失致人於死罪，及同法第
    一百八十五條之三之公共危險罪。又被告所犯過失致人於死罪部分，係於同一時
    、地，一過失駕駛行為，分別致被害人林全聖、陳昭斌二人死亡，而觸犯二過失
    致人於死罪名，是為想像競合犯，應依刑法第五十五條之規定，從一重之過失致
    人於死罪處斷。另被告所犯過失致人於死罪部分，復係酒醉駕車肇事因而致人死
    亡，且依法應負刑事責任，故應依道路交通管理處罰條例第八十六條第一項之規
    定，加重其刑。而被告所犯前述二罪間，則因犯罪構成要件不同，行為亦有差異
    ，故應予以分別論罪，併合處罰。
四、原審以被告罪證明確，因予適用刑法第一百八十五條之三、第二百七十六條第一
    項、第五十五條、第五十一條第五款，道路交通管理處罰條例第八十六條第一項
    ，罰金罰鍰提高標準條例第一條前段之規定，並審酌被告犯罪之動機、目的，其
    生活狀況、品行、智識程度、本件犯罪所生之危險、損害，以及被告於原審審理
    終結前，業與被害人林全聖及陳昭斌二人之家屬成立調解，有台南縣佳里鎮調解
    委員會九十二年六月二十五日調解筆錄一紙在卷可參，惟係於肇事後兩年多經鑑
    定確有酒後駕車並跨越分向限制線侵入對向車道之駕駛行為後，始與被害人家屬
    成立調解，悔意不深，另被害人甲○○並無任何肇事因素，被告之過失程度重大
    ，駕車肇事後，經送醫抽血檢測所得之血液酒精濃度，結果仍高達二一七MG/DL
    （換算為吐氣酒精濃度約為每公升一‧０八毫克），酒後駕車之惡性非輕，犯罪
    後一度矢口否認所為、飾詞卸責、不知悔改，品行不佳，犯罪後之態度亦非良好
    等一切情狀，分別就其服用酒類不能安全駕駛部分，量處有期徒刑五月，就過失
    致人於死部分，量處有期徒刑一年二月，並定其應執行刑為有期徒刑一年五月。
    本院審核原判決之認事用法，均無不合，量刑亦稱妥適，被告上訴意旨，以量刑
    過重為由指摘原判決不當，為無理由，應予駁回其上訴。末按被告雖曾於八十一
    年間犯竊盜罪、八十二年間因違反麻醉藥品管理條例案件，經分別宣告有期徒刑
    四月、七月，先後於八十一年及八十二年執行完畢，此後即未曾受有期徒刑以上
    刑之宣告，有臺灣高等法院被告全國前案紀錄表在卷可稽，素行並非惡劣，其過
    失致死部分兼係偶發之過失犯，並無惡性可言，案發後已與被害人家屬達成和解
    ，賠償其損害，其酒後駕車部分則係自我控制薄弱，經此偵、審教訓，當有導正
    之效，應知謹慎，信無再犯之虞。本院認為其所受刑之宣告，以暫不執行為適當
    ，爰予宣告緩刑五年，以勵自新，又被告因自我控制不足致有酒後駕車肇事之行
    為偏差，雖與被害人家屬和解，惟已損害社會資源，本院認其行為有交專人長期
    輔導矯治之必要，併諭知緩刑期內交付保護管束，以觀後效。
五、至公訴意旨雖另以被告於上開時、地，酒後駕車肇事致被害人甲○○受有頭部外
    傷、顱內出血之傷害等情，因認被告同時涉有刑法第二百八十四條第一項前段之
    普通過失傷害罪嫌。然而，因起訴書認被告此部分行為，係觸犯刑法第二百八十
    四條第一項前段之普通過失傷害罪嫌，依照同法第二百八十七條前段之規定，須
    告訴乃論，而該過失傷害部分之被害人甲○○，因係六十六年九月七日生，其父
    丙○○於偵查中表明提出告訴時（參見九十年五月二十五日偵訊筆錄），被害人
    甲○○業已成年，故其父丙○○已非被害人甲○○之法定代理人，故其父丙○○
    依法並不得獨立告訴（刑事訴訟法第二百三十三條第一項參照）。又被害人甲○○之父丙○○又未代理被害人甲○○提出告訴，且檢察官亦未依法指定丙○○為
    代行告訴人（刑事訴訟法第二百三十六條第一項參照），顯見被告所涉過失傷害
    部分，並未經合法告訴。此外，另因公訴人認此部分犯罪與上述論罪科刑部分，
    具有想像競合犯之關係，而屬裁判上之一罪，故本院就此部分乃不另為不受理判
    決之諭知，併此敘明。
據上論結，應依刑事訴訟法第三百六十八條，刑法第七十四條第二款、第九十三條第
一項，判決如主文。
本案經檢察官王碧霞到庭執行職務。
中    華    民    國      九十二      年      十一      月      十八    日
                                  臺灣高等法院臺南分院刑事第二庭
                                      審判長法官  黃    崑    宗
                                            法官  林    勝    木
                                            法官  葉    居    正
右正本證明與原本無異。
不得上訴。
                                      法院書記官  陳    嘉    琍
中    華    民    國      九十二      年      十一      月      十九    日
附錄：本判決論罪科刑法條
刑法第一百八十五條之三
服用毒品、麻醉藥品、酒類或其他相類之物，不能安全駕駛動力交通工具而駕駛者，
處一年以下有期徒刑、拘役或三萬元以下罰金。
刑法第二百七十六條第一項
因過失致人於死者，處二年以下有期徒刑、拘役或二千元以下罰金。


司法院資訊處製作；財團法人民間司法改革基金會備份。
